【裁判字號】    92,訴,1761
【裁判日期】    921219
【裁判案由】    損害賠償
【裁判全文】
臺灣高雄地方法院民事判決                        九十二年度訴字第一七六一號
    原      告  甲○
    被      告  乙○○
右當事人間因過失傷害等案件，原告提起請求損害賠償之附帶民事訴訟，本院刑事庭
認事件繁雜，非經長久之時日不能終結其審判，於民國九十一年十一月二十九日裁定
移由本院民事普通庭審理，經本院於民國九十二年十二月九日言詞辯論終結，判決如
左：
    主      文
被告應給付原告新台幣柒萬陸仟玖佰捌拾柒元，及自民國九十一年十月三十日起至清
償日止，按週年利率百分之五計算之利息。
原告其餘之訴駁回。
訴訟費用由被告負擔十五分之一，其餘由原告負擔。
本判決第一項得假執行。
原告其餘假執行之聲請駁回。
    事      實
甲、原告方面：
一、聲明：
  (一)被告應給付原告新台幣（下同）一百零五萬八千七百八十六元，及自附帶民事起
    訴狀繕本送達翌日起至清償日止，按週年利率百分之五計算之利息。
  (二)訴訟費用由被告費擔。
  (三)原告願供擔保請准宣告假執行。
二、陳述：
  (一)被告乙○○於九十年十月一日晚間九時四十分許，駕駛車號ＹＳ—三四０三號自
    用小客車，在高雄市○○區○○路與陽明路一一八巷口左轉時，因未禮讓直行車
    先行而撞傷原告，致原告受有頭部外傷、右骨盆骨折、右胸、右肩挫傷、四肢多
    處挫傷之傷害，原告自應依侵權行為負損害賠償責任。
  (二)原告受傷後所受之損害如下：
    醫療費用部分：原告車禍後，自九十年十月二日起住院至九十年十一月二十一
      日止，共計支出醫療費用五萬八千七百八十六元。
    薪資損失部分：原告車禍前每月薪資五萬元，因車禍受傷已逾年餘仍無法工作
      ，受有薪資損失六十萬元。
    精神慰撫金部分：原告因車禍受傷，不能正常走動且無法工作，心情至為不佳
      ，爰請求精神慰撫金四十萬元。
  (三)綜上，爰依侵權行為損害賠償法律關係，請求被告給付一百零五萬八千七百八十
    六元及及自起訴狀繕本送達翌日起至清償日止，按週年利率百分之五計算之利息
    。
三、證據：提出收據一紙、長庚紀念醫院醫療費用收據二紙、原祿骨科醫院收據及醫
    療費用明細表二紙、長庚紀念醫院九十年十月六日乙診字第Ａ五一二八七號診斷
    證明書一紙、原祿骨科醫院九十一年九月十八日第五一七二八號診斷證明書一紙
    、財政部高雄市國稅局九十年度綜合所得稅各類所得資料清單一紙、新光產物保
    險股份有限公司受款帳戶明細表一紙為證。
乙、被告方面：
一、聲明：
  (一)原告之訴及假執行之聲請均駁回。
  (二)訴訟費用由原告負擔。
二、陳述：
  (一)本件車禍經鑑定結果，雖認被告為肇事主因，然原告於肇事當時係酒後駕車，呼
    氣酒精濃度更高達每公升零點八一毫克，已超出安全值甚多，鑑定當時警方並未
    將原告之酒測資料一併送鑑，是鑑定結果稍有瑕疵，本件車禍發生之原因實係因
    原告超速並酒後駕車所致。
  (二)原告車禍後送長庚急診時，骨折部分並未做手術矯治，且醫生囑咐可不必住院，
    門診追蹤治療即可，如要住院，因不符健保局住院給付標準需自費，可見原告之
    受傷程度尚屬輕微；而原告於長庚住院五日後因傷勢穩定出院，竟轉入原祿骨科
    醫院繼續住院，足認原告轉入原祿骨科醫院住院應是非必要性之住院療養。
  (三)原告之母於原告住院期間曾告知被告，原告於本件車禍前數月亦曾發生車禍，目
    前正在覓職中，可見原告於本件車禍發生時並無工作，原告自應就其主張其受傷
    時每月薪資高達五萬元及因本件車禍長達一年無法工作提出舉證。
  (四)另本件車禍係因原告酒後駕車橫衝直撞所致，原告請求精神慰撫金四十萬元顯屬
    過高。
丙、本院依職權調閱本院九十一年度交易字第二七三號刑事卷宗，並向原祿骨科醫院
    、財團法人長庚紀念醫院（高雄）分院函查原告因本件車禍之住院期間及病歷。
    理      由
一、原告起訴主張：被告於九十年十月一日晚間九時四十分許，駕駛車號ＹＳ—三四
    ０三號自用小客車，行經高雄市○○區○○路與陽明路一一八巷口欲左轉時，因
    未禮讓直行車先行而撞傷原告，致原告受有頭部外傷、右骨盆骨折、右胸、右肩
    挫傷、四肢多處挫傷之傷害，原告因而支出醫療費用五萬八千七百八十六元，且
    原告於車禍前每月薪資收入五萬元，因本件車禍長達一年無法工作，受有薪資損
    失六十萬元，另原告因本件車禍受傷，精神受有痛苦，為此請求精神慰撫金四十
    萬元，總計原告因本件車禍所受之損害為一百零五萬八千七百八十六元，爰依侵
    權行為之法律關係請求被告應給付原告一百零五萬八千七百八十六元，及自附帶
    起訴狀繕本送達翌日起至清償日止，按週年利率百分之五計算之利息，並陳明願
    供擔保請准宣告假執行。被告則以：本件車禍係因原告酒醉駕車、超速所致，原
    告就系爭車禍之發生亦有過失，其請求四十萬元之精神慰撫金顯屬過高，且原告
    於本件車禍後，係先送至財團法人長庚紀念醫院高雄分院急救，經住院治療五日
    後出院，可見原告當時之傷勢並非嚴重，原告竟自費住院四十六日，此等費用顯
    屬非必要性之醫療費用，另原告亦未提出其車禍前之薪資證明及因本件車禍一年
    不能工作之證明，其主張受有薪資損失六十萬元，自為無理由等語資為抗辯。
二、原告主張被告於九十年十月一日晚間九時四十分許，駕駛車號ＹＳ—三四０三號
    自用小客車，沿高雄市○○區○○路北往南方向行駛，行經高雄市○○區○○路
    與陽明路一一八巷口左轉時，與由原告駕駛、沿高雄市○○區○○路南向北行駛
    之車號ＸＯＤ—一一０號重型機車發生撞擊，原告因而受有胸部挫傷、頭部外傷
    合併臉部撕裂傷、右側骨盆骨折、四肢多處擦傷之傷害之事實，業據其提出長庚
    紀念醫院診斷證明書、原祿骨科醫院診斷證明書各一份為證，且為被告所不爭執
    ，並經本院依職權調閱九十一年度交易字第二七三號刑事卷宗核閱屬實，原告此
    部分之主張自堪信為真實。又被告主張本件車禍發生時，原告係酒後駕車，其呼
    氣酒精濃度高達每公升零點八一毫克等情，有長庚紀念醫院臨床病理檢驗報告單
    一紙在卷可參，且為原告所不爭執，被告此部分之主張，亦堪信為真實。另被告
    雖對其駕車與原告發生車禍，及原告因本件車禍受有胸部挫傷、頭部外傷合併臉
    部撕裂傷、右側骨盆骨折、四肢多處擦傷等傷害之事實並不爭執，惟以前詞置辯
    ，故本件應審酌者為：(一)被告就本件車禍事故之發生，是否應負完全過失責任？
    亦即原告對本件車禍事故之發生是否與有過失？其比例為何？(二)原告請求被告賠
    償之各項損害，其准許之金額為何？茲將本院判斷內容分述如後。
  (一)被告就本件車禍事故之發生，是否應負完全過失責任？亦即原告對本件車禍事故
    之發生是否與有過失？其比率為何？
    (1)經查，觀諸卷附道路交通事故調查報告表，本件交通事故發生後，被告所駕駛
      之車輛係停於岔路口之陽明路北向慢車道行車路線處，車頭略朝東南、車尾略
      朝西北，右前輪距陽明路一一八巷南側巷邊延伸線二點四公尺，右後輪距前開
      延伸線三點六公尺，左前車角距陽明路東側路邊延伸線一點七公尺，而原告所
      騎乘之機車則倒於被告所駕車輛之右側，車頭朝西、車尾朝東，前輪距陽明路
      一一八巷南側巷邊延伸線二點二公尺，後輪距前開延伸線二點一公尺，南側北
      向快車道並留有十四點七公尺之刮痕，及兩造行向、路線、路況、車損狀況等
      情研判，足見被告所駕駛之車輛並未待行至交岔路口中心處再行左轉，是其確
      有搶先左轉未禮讓直行車之行為甚明。
    (2)按行經彎道、坡路、狹路、狹橋、隧道、泥濘或積水道路、無號誌之交岔路口
      、道路修理地段或行近工廠、學校、醫院、車站、會堂、娛樂、展覽、競技等
      公共場所出、入口及其他人車擁擠處所，或因雨霧致視線不清或道路發生臨時
      障礙時，均應減速慢行，作隨時停車之準備；汽車行駛時駕駛人應注意車前狀
      況，隨時採取必要之安全措施，以防止危險之發生；汽車行駛至交岔路口，其
      行進、轉彎，應依左列規定：六轉彎車應讓直行車先行。但直行車尚未進入交
      岔路口，而轉彎車已達中心處開始轉彎，直行車應讓轉彎車先行；汽車駕駛人
      有左列情形之一者，不得駕車：二飲用酒類或其他類似物後其吐氣所含酒精濃
      度超過每公升○‧二五毫克或血液中酒精濃度超過百分之○‧○五以上者；道
      路交通安全規則第九十三條第一項第三款、第九十四條第三項、第一百零二條
      第一項第六款、第一百一十四條第二款分別定有明文。本件事故當時天候晴天
      、視距良好、路面狀況乾燥、無障礙物，事故現場復有照明設施，客觀上並無
      不能注意之情形，有前揭道路交通事故調查報告表可佐，被告駕車竟疏未禮讓
      直行車先行，致撞及對向直行之原告車輛，顯為本件車禍之肇事原因之一，而
      原告於呼氣酒精濃度測定值高達每公升零點八一毫克，視覺及行為反應能力均
      較常人嚴重降低，判斷力及駕駛體能明顯受損而影響駕駛之情形下，仍貿然駕
      車行駛，並疏未減速慢行，亦為本件車禍發生之原因之一，另綜合前揭所述一
      切具體情狀判斷，認就本件車禍之發生，原告及被告之過失責任各為百分之五
      十。至被告雖另辯稱原告超速一情，然依卷附道路交通事故調查報告表顯示，
      本件車禍發生後，原告機車係於高雄市○○區○○路南側北向快車道留有十四
      點七公尺之「刮痕」而非「煞車痕」，是被告以原告機車後方留有煞車痕為由
      主張原告係車速行駛，顯無可採。
  (二)原告請求被告賠償之各項損害，其准許之金額為何？
    (1)按因故意或過失，不法侵害他人之權利者，負損害賠償責任，民法第一百八十
      四條第一項定有明文。又按民法第一百九十三條規定，不法侵害他人之身體或
      健康者，對於被害人因此喪失或減少勞動能力或增加生活上之需要時，應負損
      害賠償責任。再不法侵害他人之身體、健康，被害人雖非財產上之損害，亦得
      請求賠償相當之金額，民法第一百九十五條第一項前段亦有明文。又慰藉金之
      核給之標準應斟酌雙方身分資力與加害程度，及其他各種情形核定相當之數額
      （最高法院五十一年台上字第二三三號判例參照）。本件被告過失傷害原告之
      身體，已認定如前述，則揆諸前開規定，原告依侵權行為之法律關係，請求被
      告負損害賠償責任，即非無據。
    (2)就原告請求之各項損害，是否應予准許，爰分敘如下：
      醫療費用部分：
        原告主張因本件車禍受傷自急救住院至出院，已支出醫藥費五萬八千七百八
        十六元之事實，業據其提出收據一紙、長庚紀念醫院醫療費用收據二紙、原
        祿骨科醫院收據及醫療費用明細表二紙為證，依原告所受傷害及各收據載明
        之治療費別，均屬治療上之必要費用。又被告雖辯稱原告係自費住院，此等
        住院費用並非必要性之醫療費用，然經本院依職權函查原祿骨科醫院有關被
        告入院、出院時之傷勢及依其傷勢有無住院之必要，經該院函覆稱：原告係
        於九十年十月六日由長庚醫院轉入，入院診斷為右腸骨骨折、左肱骨大結節
        骨折（右胸、右肩挫傷）、頭部外傷（頭、臉部撕裂傷已縫合）、四肢多處
        擦挫傷、兩膝擦挫傷，出院之診斷同前，依其傷勢有於九十年十月六日至九
        十年十一月十九日間住院之必要等語，有原祿骨科醫院九十二年十月八日（
        原）字第九二一００八號函可參，是原告請求此段期間住院之費用，自屬有
        據；至全民健康保險關於住院之給付天數為何，乃涉及醫療資源分配之問題
        ，並不得僅以全民健康保險未為給付即謂原告並無住院之必要，被告前開辯
        詞，尚無可採。是原告得請求之醫療費用為五萬八千七百八十六元。
      薪資損失部分：
        原告主張其於本件車禍發生前，係在碼頭工作，每月薪資五萬元，因本件車
        禍長達一年無法工作之事實，固據其提出財政部高雄市國稅局九十年度綜合
        所得稅各類所得資料清單一紙為證，然依前該所得資料清單所載，原告於九
        十年度除在高雄市第二信用合作社有七千九百七十三元之利息收入外，僅有
        自鈺嵐企業有限公司支領薪資共五萬三千元之記錄，原告亦自承本件車禍發
        生當時，已無在鈺嵐企業有限公司任職，而係於碼頭擔任臨時工，惟無法提
        出任何薪資證明等語（見本院九十二年九月十二日審判筆錄），是前開所得
        資料清單顯不足據為有利原告之認定。因之，原告既未能舉證其受傷前每月
        確有薪資收入五萬元，則原告主張以每月五萬元計算其不能工作之薪資損失
        ，即無可採，然勞動基準法設有最低基本工資（每月一萬五千八百四十元）
        之規定，乃法律為保護勞工權益，促進社會與經濟發展所訂定之勞動條件最
        低標準，是原告主張其不能工作之薪資損失部分，自應以勞動基準法所定最
        低基本工資每月一萬五千八百四十元計算，始屬合理。又原告雖主張其因本
        件車禍致一年無法工作等語，然原告並未能舉證證明其於本件車禍發生前確
        有工作，自難認其自車禍受傷至今無工作均係因本件車禍受傷之故，而本院
        斟酌原告上開受傷狀況，及住院治療四十九日出院等情事，認原告住院及在
        家休養期間應以四個月為適當，是原告請求薪資損失六萬三千三百六十元（
        計算式為：15840×4＝63360）即屬有據，應予採取，超過部分，所請尚不
        足採。
      精神慰撫金部分：
        原告主張其因車禍受傷，不能正常走動、工作，造成精神上極大之痛苦，爰
        請求四十萬元之慰撫金等語。經查，原告因本件車禍受有頭部外傷、右骨盆
        骨折、右胸、右肩挫傷、四肢多處挫傷之傷害，傷勢非輕，並因前開傷害住
        院四十九日，行動不便，堪認原告精神上受有極大之痛苦，及原告為高中畢
        業、目前無業、名下亦無資產，被告為師院畢業、目前無業、名下有兩棟房
        屋及一筆農地之情，業據兩造分別陳明在卷，並為對造所不爭執，本院審酌
        原告受傷情狀，及兩造之身分、地位，及前開所述職業、資力及經濟狀況，
        認原告請求慰撫金四十萬元尚屬過高，應予核減為二十萬元方屬公允，逾此
        數額之請求，為無理由。
      綜上所述，原告請求被告賠償醫療費用五萬八千七百八十六元、不能工作之
        薪資損失六萬三千三百六十元、精神慰撫金二十萬元，共計三十二萬二千一
        百四十六元，核屬正當，應予准許。
三、按損害之發生或擴大，被害人與有過失者，法院得減輕賠償金額或免除之，民法
    第二百十七條第一項定有明文。此項規定之目的，在謀求加害人與被害人間之公
    平，故在裁判上法院得以職權減輕或免除之，最高法院八十五年台上字第一七五
    六號判例可資參照。本件被告轉彎車未禮讓直行車先行，固有過失，惟原告於酒
    後呼氣酒精濃度測定值高達每公升零點八一毫克之情形下，仍貿然駕車，行經交
    岔路口復未減速慢行，就本件車禍之發生亦有過失，兩者疏失程度相當，是原告
    應負之過失責任為百分之五十，爰減輕被告賠償金額百分之五十，則原告得請求
    被告給付之金額，應以上開損害總金額之百分之五十計算，即十六萬一千零七十
    三元（計算式為：322146×50﹪＝161073）。
四、按被保險汽車發生汽車交通事故，加害人或被保險人已為一部之賠償者，保險人
    僅於本法規定之保險金額扣除該賠償金額之餘額範圍內，負給付責任，但受益人
    與加害人或被保險人約定不得扣除者，從其約定；保險人依本法規定給付之保險
    金，視為加害人或被保險人損害賠償金額之一部分，加害人或被保險人受賠償請
    求時，得扣除之，強制汽車責任保險法第二十九條第一項及第三十條分別定有明
    文。從而，保險人所給付受益人之保險金，可視為被保險人或加害人所負損害賠
    償金額之一部分，受害人倘已自保險金獲得滿足，即不得又對被保險人或加害人
    再為請求。查，本件原告於事故發生後，已向訴外人新光產物保險股份有限公司
    請領強制汽車責任險理賠金八萬四千零八十六元，並經新光產物保險股份有限公
    司給付完畢等情，業據原告提出新光產物保險股份有限公司受款帳戶明細表為證
    ，揆諸上開說明，此部分金額原告不應重複請求，應予扣除。準此，被告應賠償
    原告之金額減為七萬六千九百八十七元（計算式為：000000－00000＝76987）。
五、末按，給付無確定期限者，債務人於債權人請求給付時，經其催告而未為給付，
    自受催告時起，負遲延責任。其經債權人起訴而送達訴狀，或依督促程序送達支
    付命令，或為其他相類之行為者，與催告有同一效力；遲延之債務，以支付金錢
    為標的者，債務人得請求依法定利率計算之遲延利息；應付利息之債務，其利率
    未經約定者，亦無法律可據者，週年利率為百分之五；民法第二百二十九條第二
    項、第二百三十三條第一項前段、第二百零三條分別定有明文。經查，本件附帶
    民事起訴狀係於九十一年十月二十九日送達被告，有附帶民事起訴狀可稽；從而
    ，原告依據侵權行為之法律關係，請求被告給付七萬六千九百八十七元，及自附
    帶民事起訴狀繕本送達被告翌日即九十一年十月三十日起至清償日止，按週年利
    率百分之五計算之法定遲延利息，洵屬正當，應予准許；逾此金額之請求，即非
    有據，應予駁回。
六、本件原告勝訴部分係所命給付之金額未逾五十萬元之判決，應依職權宣告假執行
    ；至原告敗訴部分，其假執行之聲請，因訴之駁回而失所依附，應併予駁回。
七、據上論結，本件原告之訴為一部有理由、一部無理由，依民事訴訟法第七十九條
    、第三百八十九條第一項第五款，判決如主文。
中      華      民      國    九十二    年     十二     月     十九     日
                                  臺灣高雄地方法院民事第二庭
~B法      官  曾淑娟
如不服本判決，應於送達後廿日內，向本院提出上訴狀並表明上訴理由，如於本
判決宣示後送達前提起上訴者，應於判決送達後十日內補提上訴理由書（須附繕本）。
中      華      民      國    九十二    年    十二      月    十九     日
~B法院書記官  林宜正


司法院資訊處製作；財團法人民間司法改革基金會備份。
